臺灣高等法院高雄分院刑事判決
110年度上更一字第72號
上  訴  人  
即  被  告  陳昆德



上列上訴人因違反毒品危害防制條例案件，不服臺灣屏東地方法
院108年度訴字第214號、第354號，中華民國109年1月10日第一
審判決（起訴案號：108年度偵字第1077號、第2062號、第2581
號；追加起訴案號：臺灣屏東地方檢察署108 年度毒偵字第352
號），提起上訴，前經本院判決後，經最高法院撤銷發回更審，
本院判決如下：
    主  文
原判決關於轉讓禁藥罪（即原判決附表編號⒏至編號⒑）部分均撤
銷。
陳昆德犯附表編號⒈至編號⒊（即原判決附表編號⒏至編號⒑）所示
轉讓禁藥罪，共參罪，各諭知如所示之罪名及處刑。應執行有期
徒刑拾月。
    事  實
一、陳昆德明知經毒品危害防制條例第2條第2項第2款定為第二
    級毒品之甲基安非他命，係依法列管之毒品，並為藥事法所
    列管之禁藥，不得非法持有、轉讓。竟基於轉讓禁藥暨第二
    級毒品甲基安非他命之犯意，按附表編號⒈至編號⒊（即原判
    決附表編號⒏至編號⒑）所示時間、地點、內容與過程，依序
    轉讓甲基安非他命予吳金得、吳宇恩、陳冠秩（原名陳冠宇
    ）各1次。嗣為警因陳昆德另案涉嫌販賣第一級、第二級毒
    品（經更審前判決後，已經最高法院駁回上訴而確定）依法
    對其執行搜索而循線一併查獲。
二、案經屏東縣政府警察局報告臺灣屏東地方檢察署檢察官指揮
    暨移送後偵查起訴及追加起訴。
    理  由
壹、程序部分
一、審理範圍之說明
　　本案上訴人即被告陳昆德（下稱被告）因涉犯⑴販賣第一級
    毒品、⑵販賣第二級毒品、⑶轉讓第二級毒品暨轉讓禁藥、⑷
    施用第一級、第二級毒品等罪嫌，經臺灣屏東地方檢察署檢
    察官起訴及追加起訴。前經原審法院為第一審判決後，分別
    經檢察官就上開⑴、⑵、⑷部分，及被告就原判決全部提起第
    二審上訴，經本院更審前程序判決後，再經最高法院就上開
    ⑶部分，即轉讓第二級毒品暨轉讓禁藥部分撤銷發回更審，
    其他部分（即上開⑴、⑵、⑷部分）則因最高法院駁回上訴而
    已經確定，不在本判決審理之範圍，先予敘明。
二、證據能力之說明
    按被告以外之人於審判外之陳述，雖不符刑事訴訟法第159 
    條之1至之4之規定，然經當事人於審判程序同意作為證據，
    法院審酌該言詞陳述或書面陳述作成時之情況，認為適當者
    ，亦得為證據，刑事訴訟法第159條之5第1項定有明文。本
    判決後開引用具有傳聞證據性質之證據資料，除依法原已符
    合傳聞例外而有證據能力者外，已經檢察官、被告於審理期
    日同意為證據使用，並經本院審酌該證據作成之情況，既無
    違法取得情事，復無證明力明顯過低等情形，以得供做法院
    判斷事實之依據為適當，認為均有證據能力，得為證據。
貳、實體部分
一、認定犯罪事實所憑之證據及理由
　㈠前揭犯罪事實，業據被告迭於警詢、偵訊、原審及本院審理
    時均坦承不諱，核與證人吳金得（警卷㈠第165頁至第175頁
    、他字卷第323頁至第324頁）、吳宇恩（警卷㈠第207頁至第
    220頁、他字卷第282頁至第283頁）、陳冠秩（警卷㈠第241
    頁至第260頁、他字卷第222頁至第226頁）分別於警詢、偵
    查中之證述相符；並有臺灣屏東地方法院108年聲搜字77號
    搜索票（警卷第85頁）、自願受搜索同意書108.01.23（同
    意人：陳昆德）（警卷第87頁）、屏東縣政府警察局108.01
    .23搜索扣押筆錄暨扣押物品目錄表、扣押物品收據（警卷
    第89頁至第95頁）、屏東縣政府警察局扣押物品清單（108
    年保字第976號）(原審卷㈠第111頁)、臺灣屏東地方法院扣
    押物品清單（108年成保管第851號）(原審卷㈠第323頁)、本
    院贓證物品保管單（109年保字第3166號）(本院卷第75頁)
    、臺灣屏東地方檢察署鑑定許可書108.01.21（受鑑定人：
    陳冠宇、吳宇恩、吳金得）（他字卷第197頁、第257頁、第
    309頁）、勘察採證同意書108.01.24（同意人：吳宇恩、吳
    金得）（他字卷第270頁、第312頁）、尿液採證編號姓名對
    照表（姓名：陳冠秩、吳宇恩、吳金得）（他字卷第212頁
    、第271頁、第313頁）、台灣檢驗科技股有限公司濫用藥物
    檢驗報告（檢體：陳冠秩、吳宇恩、吳金得）（警卷㈠第205
    頁、第239頁、第277頁）、門號0000000000（吳金得持用）
    之通聯調閱查詢單（警卷㈠第191頁）、門號0000000000（陳
    昆德持用）之通聯調閱查詢單（他字卷第19頁）、臺灣屏東
    地方法院107年度聲監字第490號、第594號、107年度聲監續
    字第999號、107年度聲監續字第1125號、第1250號、108年
    度聲監續字第1號通訊監察書（他字卷第67頁至第69頁反面
    、第337頁至第338頁反面、警卷㈠第15頁至第16頁）、臺灣
    屏東地方法院107年12月26日屏院進刑謹107聲監可字第127
    號函（他字卷第81頁）、門號0000000000（吳宇恩持用）之
    通聯調閱查詢單（他字卷第102頁）、吳宇恩之相片影像、
    個人戶籍資料（他字卷第105頁）、吳金得之相片影像、個
    人戶籍資料（他字卷第141頁）、陳冠秩之相片影像、個人
    戶籍資料（他字卷第148頁）、陳冠秩指認之門號000000000
    0號之通訊監察譯文表（他字卷第206頁至第208頁）、陳冠
    秩指認犯罪嫌疑人紀錄表、被指認人姓名年籍對照表108.01
    .24（他字卷第209頁至第210頁）、門號0000000000（陳冠
    秩所持用）之通聯調閱查詢單（他字卷第216頁）、吳宇恩
    指認0000000000之通訊監察譯文表（他字卷第265頁至第266
    頁）、吳宇恩指認犯罪嫌疑人紀錄表、被指認人姓名年籍對
    照表108.01.24（他字卷第267頁至第268頁）、吳金得指認
    門號0000000000之通訊監察譯文表（他字卷第297頁至第300
    頁）、吳金得指認犯罪嫌疑人紀錄表、犯罪嫌疑人指認表、
    被指認人姓名年籍對照表108.01.24（他字卷第301至第303
    頁）、吳金得、吳宇恩、陳冠秩相片影像資料（偵卷㈠第19
    頁至第21頁）、陳昆德指認門號0000000000與0000000000（
    吳金得持用）、0000000000（吳宇恩持用）之通訊監察譯文
    表（偵卷㈠第27頁反面至第28頁、第29頁）在卷可稽，經核
    被告前揭自白與事實相符，得採為認定事實之證據。
　㈡綜上所述，本案事證明確，被告上開犯行堪予認定，均應依
    法論科。
二、論罪
　㈠新舊法比較
　　前揭被告犯罪後，毒品危害防制條例第17條第2項於109年1
    月15日修正公布，並於109年7月15日施行，修正前毒品危害
    防制條例第17條第2項規定：「犯第4條至第8條之罪於偵查
    及審判中均自白者，減輕其刑。」，修正後同條項則為：「
    犯第4條至第8條之罪於偵查及歷次審判中均自白者，減輕其
    刑。」，而參諸此條項之修正理由略以：「考量原立法之目
    的，係在使前述毒品案件之刑事訴訟程序儘早確定，當以被
    告於歷次審判中均自白犯罪者，始足當之。故爰修正第2項
    ，明定於偵查及歷次審判中均自白者，始減輕其刑。」，經
    比較新舊法之結果，以修正前之規定對被告較為有利。
　㈡標的定性及法規適用原則
　　按甲基安非他命係毒品危害防制條例第2條第2項第2款所列
    之第二級毒品，不得持有、轉讓。甲基安非他命亦為依藥事
    法第22條第1項第1款規定公告列管之禁藥，不得非法轉讓。
    明知為禁藥而轉讓者，藥事法第83條定有處罰明文。故行為
    人明知甲基安非他命為禁藥而轉讓予他人，除成立毒品危害
    防制條例第8條第2項之轉讓第二級毒品罪外，亦構成藥事法
    第83條第1項之轉讓禁藥罪，此乃同一犯罪行為而同時有2種
    法律可資處罰之法規競合情形，應依重法優於輕法、後法優
    於前法原則，擇一處斷。今毒品危害防制條例第8條第2項轉
    讓第二級毒品罪之法定本刑為6月以上5年以下有期徒刑，得
    併科新臺幣（下同）70萬元以下罰金；藥事法第83條第1項
    轉讓禁藥罪之法定本刑則為7年以下有期徒刑，得併科5,000
    萬元以下罰金，故藥事法第83條第1項之罪之法定本刑，顯
    較毒品危害防制條例第8條第2項之罪之法定本刑為重，依「
    重法優於輕法」之原則，被告無償轉讓甲基安非他命之行為
    ，應優先適用藥事法第83條第1項轉讓禁藥罪之規定處斷。
　㈢成立罪名　
　　核被告就附表編號⒈至編號⒊所為，均係犯藥事法第83條第1
    項之轉讓禁藥罪。被告持有甲基安非他命之低度行為，為轉
    讓甲基安非他命之高度行為所吸收，不另論罪；而其轉讓甲
    基安非他命之輕罪規定，又為轉讓禁藥之重罪規定所吸收，
    亦不另論罪，已如前述，故不再論毒品危害防制條例第11條
    第2項之持有第二級毒品罪。又刑罰法規所規定各該特定犯
    罪，除有原已集合多數犯行為構成要件行為態樣或其他特別
    規定者外，行為人主觀上僅須具備對於法條規定各該構成要
    件之「認識」及「意欲」（即構成要件之「知」與「欲」）
    ，其主觀不法構成要件即已該當，至其動機或在個案中誘發
    多次行為之共同主觀意向聯繫（如概括、整體犯意等）為何
    ，要非所問。今被告前開3次轉讓禁藥犯行既均具備完整並
    可獨立區隔之主、客觀不法構成要件，應各自成立並論以數
    罪而分論併罰之。
　㈣刑之減輕事由
　⒈按行為人轉讓同屬禁藥之第二級毒品甲基安非他命（未達法
    定應加重其刑之一定數量）予成年人（非孕婦），依重法優
    於輕法之原則，擇較重之藥事法第83條第1項轉讓禁藥罪論
    處，如行為人於偵查及歷次審判中均自白，仍應適用毒品危
    害防制條例第17條第2項規定減輕其刑，本於同一法理，如
    被告供出甲基安非他命來源，因而查獲其他正犯或共犯，仍
    應適用毒品危害防制條例第17條第1項規定減輕或免除其刑
    ，以符合平等原則（最高法院刑事大法庭109年度台上大字
    第4243號裁定、110年度台上字第552號裁定參照意旨參照）
    ，先予敘明。　
　⒉毒品危害防制條例第17條第1項之適用
　　毒品危害防制條例第17條第1項所稱「供出毒品來源，因而
    查獲其他正犯或共犯者」，所謂「供出毒品來源」，當係指
    犯該條例所定犯毒品危害防制條例第4條至第8條、第10條或
    第11條之罪者，供出其所犯上述各罪該次犯行之毒品來源而
    言；亦即須所供出之毒品來源，與其被訴並定罪之各該違反
    毒品危害防制條例犯行有直接關聯者，始得適用該規定減免
    其刑，倘與本案被訴犯行不具關聯性之毒品來源，自難認係
    該條項所規定之供出毒品來源（最高法院101年度台上字第4
    766號判決意旨參照）。本件被告為警查獲後，於108年2月1
    2日警詢中即已供出其毒品來源為黃千誠及郭冠宏，並配合
    警方提示之通訊監察譯文，具體指出各次向上開二人購買甲
    基安非他命之時間（偵卷㈠第71頁反面至第81頁），其中就1
    07年10月3日向黃千誠購買者，與107年12月10日向郭冠宏購
    買者，時間上並分別與其附表編號⒈、⒉，及附表編號⒊所示
    轉讓甲基安非他命之犯行可資呼應，客觀上堪認已經供出各
    該次之毒品來源，嗣黃千誠、郭冠宏2人亦因而為警查獲並
    經起訴後獲判有罪判決確定，有被告指認0000000000與0000
    000000（黃千誠持用）、0000000000（郭冠宏持用）之通訊
    監察譯文表（偵卷㈠第82頁至第88頁）、臺灣屏東地方檢察
    署108年9月19日屏檢文誠108偵1077字第1089036874號函（
    原審卷㈠第219頁）、屏東縣政府警察局108年9月23日屏警刑
    偵竊字第10835902100號函暨附件承辦員警108年9月18日職
    務報告、臺灣屏東地方法院函查事項函文（原審卷㈠第221頁
    至第228頁）、臺灣屏東地方檢察署108年10月3日屏檢文誠1
    08偵1077字第1089038761號函暨檢附之108年度偵字第6486
    號、第7868號、第8120號起訴書（108.09.27）、108年度偵
    字第1813號、第3696號追加起訴書（108.04.25）（原審卷㈠
    第229頁至第242頁）、臺灣屏東地方檢察署108年5月8日屏
    檢文誠108毒偵352字第1089017878號函（原審卷㈡第29頁）
    、屏東縣政府警察局108年5月16日屏警刑偵竊字第10832880
    700號函暨檢附之承辦員警職務報告、臺灣屏東地方法院函
    詢事項（原審卷㈡第31頁至第35頁）、臺灣屏東地方檢察署
    檢察官107年度偵字第9337號、第10817號起訴書（108.01.0
    7）、108年度偵字第1813號、第3696號追加起訴書（108.04
    .25）（原審卷㈡第49頁至第54頁、第55頁至第59頁）、臺灣
    屏東地方檢察署108年6月5日屏檢文誠108毒偵352字第10890
    22119號函（原審卷㈡第75頁）、屏東縣政府警察局108年6月
    20日屏警刑偵竊字第10833559300號函暨檢附之承辦員警職
    務報告及相關資料（原審卷㈡第79頁至第150頁）、臺灣屏東
    地方法院108年度訴字第207號、第543號、第593號、第602
    號（108.08.27）、108年度訴字第1131號判決書（109.03.2
    0）、108年度訴字第425號刑事判決書（108.11.19）（本院
    卷第203頁至第217頁、第219頁至第224頁、第225頁至第230
    頁）在卷可稽，揆諸前揭說明，就被告如附表編號⒈至編號⒊
    所示犯行，應依毒品危害防制條例第17條第1項之規定減刑
    。
　⒊修正前毒品危害防制條例第17條第2項規定之適用
　　被告就所為3次轉讓禁藥犯行，於偵查及歷次審理時均自白
    不諱，已如前述，爰依修正前毒品危害防制條例第17條第2
    項規定，遞減輕其刑。　
　⒋另按刑法第59條規定之酌量減輕其刑，必須犯罪另有特殊之
    原因與環境，在客觀上足以引起一般同情，認為即使予以宣
    告法定最低度刑，猶嫌過重者，始有其適用。此所謂法定最
    低度刑，固包括法定最低本刑；惟遇有其他法定減輕之事由
    者，則應係指適用其他法定減輕事由減輕其刑後之最低度刑
    而言。倘被告別有法定減輕事由者，應先適用法定減輕事由
    減輕其刑後，猶認其犯罪之情狀顯可憫恕，即使科以該減輕
    後之最低度刑仍嫌過重者，始得適用刑法第59條規定酌量減
    輕其刑（最高法院100年度台上字第744號判決意旨可資參照
    ）。查被告就附表編號⒈至編號⒊所示犯行，其犯罪情狀既與
    刑法第59條規定之要件不符，自無適用該規定再酌減其刑之
    可言，併此敘明。
參、撤銷改判
一、上訴論斷
　　原審以被告如附表編號⒈至編號⒊所示轉讓禁藥犯行之罪證明
    確，而予論罪科刑，固非無見。然本案經原審判決後，最高
    法院刑事大法庭就轉讓甲基安非他命應如何適用藥事法及毒
    品危害防制條例之規定作成裁定。自此，關於行為人轉讓同
    屬禁藥之第二級毒品甲基安非他命（未達法定應加重其刑之
    一定數量）予成年人（非孕婦），依重法優於輕法之原則，
    擇較重之藥事法第83條第1項轉讓禁藥罪論處，如行為人於
    偵查及歷次審判中均自白，仍應適用毒品危害防制條例第17
    條第2項規定減輕其刑，本於同一法理，如被告供出甲基安
    非他命來源，因而查獲其他正犯或共犯，仍應適用毒品危害
    防制條例第17條第1項規定減輕或免除其刑，以符合平等原
    則。乃原審未及審酌而未分別適用修正前、後之毒品危害防
    制條例第17條第1項、第2項規定減輕其刑，於法仍有未合。
    被告以原判決量刑過重而提起上訴，即有理由，應由本院將
    原審關於此部分之判決撤銷，另為適當之判決。
二、科刑　　
　　爰審酌被告既染有施用毒品之惡習，應深知毒品戕害國民身
    心健康及社會秩序甚鉅，竟任意轉讓禁藥供人施用，足以危
    害國民身心健康及善良風氣，進而敗壞社會治安。惟念及被
    告之犯後態度尚稱良好，兼衡其前科素行、犯罪之動機、目
    的、手段，轉讓禁藥之對象、數量、犯罪所生之危害，及其
    自陳學歷為高職畢業、從事綁鋼筋及收檳榔工作為業、每月
    收入約2萬餘元、未婚、無子女之家庭生活狀況等一切情狀
    ，分別量處如附表編號⒈至編號⒊所示之刑。並就數罪併罰之
    定應執行之刑，係出於刑罰經濟與責罰相當之考量，並非予
    以犯罪行為人或受刑人不當之利益，為一種特別的量刑過程
    ，相較於刑法第57條所定科刑時應審酌之事項係對一般犯罪
    行為之裁量，定應執行刑之宣告，乃對犯罪行為人本身及所
    犯各罪之總檢視，除應考量行為人所犯數罪反應出之人格特
    性，並應權衡審酌行為人之責任與整體刑法目的及相關刑事
    政策，在量刑權之法律拘束性原則下，依刑法第51條第5款
    之規定，採限制加重原則，資為量刑自由裁量權之外部界限
    ，並應受法秩序理念規範之比例原則、平等原則、責罰相當
    原則、重複評價禁止原則等自由裁量權之內部抽象價值要求
    界限之支配，使以輕重得宜，罰當其責，俾符合法律授與裁
    量權之目的，以區別數罪併罰與單純數罪之不同，兼顧刑罰
    衡平原則。審酌被告附表編號⒈至編號⒊各次犯行之期間跨越
    於107年10月至108年1月之間，及其犯罪類型及侵害法益同
    質性甚高，本於定執行刑，應受法律內、外部界限之拘束，
    並綜合斟酌受刑人犯罪行為之不法與罪責程度、數罪所反應
    受刑人人格特性與傾向等一切情狀，定其應執行有期徒刑10
    月，以資儆懲。
據上論結，應依刑事訴訟法第369條第1項前段、第364條、第299
條第1項前段，毒品危害防制條例第17條第1項、修正前毒品危害
防制條例第17條第2項，藥事法第83條第1項，刑法第11條、第51
條第5款，判決如主文。
本案經檢察官吳政洋提起公訴及追加起訴，檢察官蔡國禎到庭執
行職務。
中　　華　　民　　國　　111 　年　　5 　　月　　10　　日
                  刑事第八庭　　審判長法　官　邱明弘
                                      法　官　黃宗揚
　　　　　                  　　　　　法　官　陳松檀
以上正本證明與原本無異。
如不服本判決應於收受本判決後20日內向本院提出上訴書狀，其
未敘述上訴理由者，並得於提起上訴後20日內向本院補提理由書
狀（均須按他造當事人之人數附繕本）「切勿逕送上級法院」。
中    華    民    國   111    年    5     月    10    日
                                      書記官  李佳旻
附錄本判決適用法條：
藥事法第83條
明知為偽藥或禁藥，而販賣、供應、調劑、運送、寄藏、牙保、
轉讓或意圖販賣而陳列者，處7年以下有期徒刑，得併科新臺幣5
千萬元以下罰金。
犯前項之罪，因而致人於死者，處7年以上有期徒刑，得併科新
臺幣1億元以下罰金；致重傷者，處3年以上12年以下有期徒刑，
得併科新臺幣7千5百萬元以下罰金。
因過失犯第1項之罪者，處2年以下有期徒刑、拘役或科新臺幣5
百萬元以下罰金。
第1項之未遂犯罰之。
【附表】
編 號 原判決編號 對象 犯罪時間 犯罪地點 犯罪事實 主文 ⒈ ⒏ 吳金得 107年10月11日10時許 ------------- 吳昆德位在屏東縣○○鄉○○段000地號之檳榔園工寮 陳昆德在左列時間、地點，將裝有數量不詳之禁藥即第二級毒品甲基安非他命之吸食器交付與吳金得，無償轉讓甲基安非他命供吳金得施用1 次（無證據證明轉讓之甲基安非他命淨重有10公克以上）。 陳昆德犯藥事法第八十三第一項之轉讓禁藥罪，處有期徒刑肆月。 ⒉ ⒐ 吳宇恩 107年10月14日15時30分許 ------------- 同上 陳昆德在左列時間、地點，將裝有數量不詳之禁藥即第二級毒品甲基安非他命之吸食器交付與吳宇恩，無償轉讓甲基安非他命供吳宇恩施用1 次（無證據證明轉讓之甲基安非他命淨重有10公克以上）。 陳昆德犯藥事法第八十三第一項之轉讓禁藥罪，處有期徒刑肆月。 ⒊ ⒑ 陳冠秩 108年1 月22日17時30分許 ------------- 同上 陳昆德在左列時間、地點，將裝有數量不詳之禁藥即第二級毒品甲基安非他命之吸食器交付與陳冠秩，無償轉讓甲基安非他命供陳冠秩施用1 次（無證據證明轉讓之甲基安非他命淨重有10公克以上）。 陳昆德犯藥事法第八十三第一項之轉讓禁藥罪，處有期徒刑肆月。 
【卷證索引】
 卷宗名稱 簡稱 ⒈ 屏東縣政府警察局刑案偵查卷宗(108年3月14日屏警刑偵竊字第10831657700號) 警卷㈠ ⒉ 屏東縣政府警察局刑案偵查卷宗(108年1月24日屏警刑偵竊字第10830705900號) 警卷㈡ ⒊ 臺灣屏東地方檢察署108年度偵字第1077號卷宗 偵卷㈠ ⒋ 臺灣屏東地方檢察署108年度偵字第2062號卷宗 偵卷㈡ ⒌ 臺灣屏東地方檢察署107年度他字第2154號卷宗 他字卷 ⒍ 臺灣屏東地方法院108年度訴字第214號卷宗 原審卷㈠ ⒎ 臺灣屏東地方法院108年度訴字第354號卷宗 原審卷㈡ ⒏ 本院109年度上訴字第386號卷宗（即更審前程序） 本院卷㈠ ⒐ 本院109年度上訴字第387號卷宗（即更審前程序） 本院卷㈡ ⒑ 本院110年度上更一字第72號卷宗 更一卷